【裁判字號】    99,自,3
【裁判日期】    990408
【裁判案由】    詐欺等
【裁判全文】
臺灣嘉義地方法院刑事判決                 99年度自字第3號
自  訴  人  丁○○
自訴代理人  陳國瑞律師
被      告  丙○○
            乙○○
            甲○○
上列被告等因詐欺等案件，經自訴人提起自訴，本院判決如下：
    主  文
本件管轄錯誤，移送臺灣士林地方法院。
    理  由
一、自訴意旨略以：(一)被告甲○○於民國97年4 月3 日在台中市
    ○○路○段242 號8 樓D 室自訴人住處，與自訴人簽署合建
    契約書，契約書第10條約定甲○○應負有絕對保密之義務，
    ，詎被告甲○○竟於不詳之時間、地點，將契約內容告知被
    告丙○○。因認被告甲○○涉犯刑法第317 條洩漏業務知悉
    之工商秘密罪嫌。(二)自訴人擬成立財團法人開生醫院及東新
    醫院（精神病院），特別是針對美國籍之臺灣人，除要符合
    臺灣衛生單位之標準外，亦須符合美國衛生單位標準，成立
    醫院約須新台幣（下同）6 千萬元，2 間醫院共需耗資12億
    元。被告甲○○見自訴人擬成立醫院，需求資金孔急，遂於
    96年9 月28日之前數月向自訴人表示對上開醫院深具興趣，
    幾經接洽，被告甲○○表示願提供6 千萬元，供自訴人成立
    財團法人之基金，故雙方簽訂「意向約定」，由被告甲○○
    拿出面額2 百萬元支票（票載發票日為97年1 月18日，發票
    人為碩威特科技股份有限公司，法定代理人洪清哲），上開
    支票卻於97年1 月21日退票，自訴人乃與被告甲○○聯繫，
    被告甲○○卻加以推托，並要自訴人於97年2 月初再向銀行
    提示，自訴人於97年2 月12日再向銀行提示，仍遭到退票；
    97年4 月間，被告甲○○洩密予被告丙○○、乙○○，渠等
    至台中找自訴人，被告丙○○向自訴人表示由其先支出2 百
    萬元，並簽發支票乙紙交由自訴人收執，並要求自訴人開立
    10張各20萬元之支票（票載發票日為97年5 月30日至99年1
    月30日，付款人為兆豐銀行中壢分行），詎自訴人所簽發之
    上開支票其中4 紙共80萬元陸續遭兌現，但被告甲○○卻未
    交付上開6 千萬元，顯見被告等係向自訴人騙取上開10張支
    票，並兌現其中80萬元，致自訴人受有80萬元之損失。因認
    被告丙○○、乙○○、甲○○3 人共同涉犯刑法第339 條第
    1 項之詐欺取財罪嫌等語。
二、按犯罪由犯罪地或被告之住所、居所或所在地之法院管轄，
    刑事訴訟法第5 條第1 項定有明文。次按無管轄權之案件，
    應諭知管轄錯誤之判決；諭知管轄錯誤之判決者，非經自訴
    人聲明，毋庸移送案件於管轄法院，刑事訴訟法第304 條及
    第335 條分別定有明文；且依同法第343 條準用第307 條之
    規定，此項判決得不經言詞辯論為之。是依上開規定，對於
    無管轄權之自訴案件，法院應諭知管轄錯誤之判決，並依自
    訴人聲明同時諭知移送於有管轄權之法院，並得不經言詞辯
    論為之。
三、自訴人提起本件自訴，係認被告甲○○涉犯刑法第317 條洩
    漏業務知悉之工商秘密罪嫌，另認被告3 人共同涉犯刑法第
    339 條第1 項之詐欺取財罪嫌。惟查：
(一)本件被告甲○○之住所位於桃園縣，被告丙○○之住所位於
    台北市士林區，被告乙○○之住所位於台北縣淡水鎮，有被
    告3 人之全戶戶籍資料查詢結果在卷足稽（見本院卷第113
    至115 頁），均非屬本院管轄區域，且亦無證據足認被告3
    人於本院管轄區域內設有居所。
(二)另依自訴意旨所載，自訴人主張被告甲○○洩漏業務知悉之
    工商秘密部分，其犯罪時間、地點不詳；主張被告3 人共同
    詐欺取財部分，則係指被告甲○○洩密予被告丙○○、乙○○後，由被告丙○○、乙○○在97年4 月間至台中找自訴人
    ，向自訴人騙取10張面額各為20萬元，總計200 萬元之支票
    （明細如刑事自訴狀證5 ，見本院卷第19頁），並兌現其中
    80萬元（見本院卷第103 至104 頁）；故依自訴人所指，被
    告3 人涉嫌詐欺取財之犯罪地應為台中。又被告丙○○、甲○○均堅詞否認有自訴人所指前揭犯行；被告甲○○辯稱：
    伊係於97年4 月10日在台北市與自訴人、被告丙○○等人開
    會洽談合作事宜，而提供上開合建契約書給被告丙○○，當
    時自訴人也在場；被告丙○○則辯稱：97年4 月10日伊與自
    訴人開會時，曾在台北天成飯店開立2 百萬元之支票給自訴
    人，自訴人為保證其可提供中國佈道會之土地資料，而同時
    開立10張共200 萬元之支票給伊作為擔保，其後經過3 、4
    個月至半年期間，因為自訴人一直無法提供有權處分土地之
    證明文件，伊才與乙○○一同至嘉義找自訴人，要求退還伊
    交付之2 百萬元等語（見本院卷第105 至107 頁）。由上足
    認本件自訴人所指被告3 人所涉洩密、詐欺取財等犯行之犯
    罪地，應位於台中或台北市，均非屬本院管轄區域。
(三)自訴人嗣雖具狀主張被告丙○○、乙○○97年4 月間係至嘉
    義耐斯王子飯店要求自訴人開立上開10張各20萬元之支票，
    因時間過久，而於自訴補充理由狀中將地點誤繕為台中云云
    （見本院卷第110 頁）。惟查，自訴人於本院庭訊中自承：
    自訴狀中提及被告丙○○、乙○○曾至嘉義找自訴人，係在
    97年中或97年底（見本院卷第107 頁），亦即係在自訴人交
    付上開2 百萬元之支票予被告丙○○等人之後。另查，自訴
    人前曾就被告丙○○所執有之上開10張支票其中2 張（票號
    分別為：CL0000000 、CL0000000 ，即自訴狀證5 附表一編
    號5 、8 之支票，見本院卷第19頁）向臺灣桃園地方法院聲
    請假處分，聲請意旨均指稱被告丙○○係至台中與自訴人洽
    談，自訴人遂簽發上開支票交給被告丙○○，有臺灣桃園地
    方法院98年度裁全字第1777號、同院98年度裁全字第868 號
    民事裁定在卷足稽（見本院卷第12至13、111 至112 頁）。
    此外，被告丙○○前曾認自訴人涉嫌詐欺取財，而對其提出
    告訴，現由臺灣嘉義地方法院檢察署以98年度交查字第2121
    號案件偵查中，自訴人於該案偵查中，亦曾在99年1 月5 日
    提出刑事答辯狀，自承「於97年4 月間丙○○、陳英傑出面
    至台中找被告（按即本件自訴人丁○○），表示由丙○○先
    盡誠意支出200 萬元（日期似為97年4 月底），以取信於被
    告，2 人表明希被告簽立其另提出之97年4 月3 日『天母東
    路建地合建契約書（續約）』... 被告並開立11張（按應為
    10張之誤）各20萬元支票（97年5 月30日至99年1 月30日止
    ，付款人：兆豐銀行中壢分行），交付丙○○，以表誠意。
    」等語（見98年度交查字第2121號影卷第81至83頁）。綜上
    堪認自訴人97年4 月間顯非在嘉義耐斯王子大飯店交付上開
    支票予被告丙○○等人甚明。
四、被告丙○○、乙○○之住所均位於臺灣士林地方法院管轄區
    域內，被告甲○○亦當庭表示希望將本案移轉至臺灣士林地
    方法院審理（見本院卷第107 頁），本院既非管轄法院，依
    上開說明，爰不經言詞辯論，逕為管轄錯誤之判決。另自訴
    人業已具狀聲請本院於認無管轄權時，移送於有管轄權之法
    院（見本院卷第110 頁，雖聲請狀中請求移送於臺灣臺北地
    方法院，惟本院不受其主張之拘束），爰併諭知本件移送於
    臺灣士林地方法院。
據上論斷，應依刑事訴訟法第343 條、第304 條、第307 條、第
335條，判決如主文。
中    華    民    國    99    年     4    月    8     日
                  刑事第三庭  審判長法  官  陳仁智
                                    法  官  鄭雅文
                                    法  官  陳蒨儀
以上正本證明與原本無異。
如不服本判決應於收受判決後10日內向本院提出上訴書狀，並應
敘述具體理由；其未敘述上訴理由者，應於上訴期間屆滿後20日
內向本院補提理由書（均須按他造當事人之人數附繕本）「切勿
逕送上級法院」。
中    華    民    國    99    年    4     月    8     日
                                    書記官  楊國色

司法院資訊處製作；財團法人民間司法改革基金會備份。
